【裁判字號】    98,中簡上,1167
【裁判日期】    990315
【裁判案由】    詐欺
【裁判全文】
臺灣臺中地方法院刑事判決          98年度中簡上字第1167號
上  訴  人  乙○○
即  被  告
上列上訴人即被告詐欺案件，不服本院98年度中簡字第3121號中
華民國98年10月22日第一審簡易判決（偵查案號：臺灣臺中地方
法院檢察署98年度偵字第19805號及職權併辦：臺灣臺中地方法
院檢察署98年度偵字第20964號），提起上訴，本院判決如下：
    主  文
上訴駁回。
    犯罪事實及理由
一、犯罪事實：乙○○明知近年來坊間盛行以虛設、租賃、借用
    或買賣人頭帳戶等方式，供詐騙集團作為詐騙他人交付財物
    之不法用途，亦可預見無故收購、租賃或借用他人之存摺、
    金融卡及密碼者，目的及手段詭異，極可能係將之作為財產
    犯罪之工具，用於掩飾因財產性犯罪所匯入之款項，藉以避
    免真實身分暴露而遭到訴究。詎竟基於縱有人以其所提供之
    金融帳戶實行詐欺取財犯罪，亦不違背其本意之幫助故意，
    於民國98年6月初某日晚上某時，在臺中市新光三越百貨公
    司後面之停車場，將其所申設使用之遠東國際商業銀行股份
    有限公司公益分行（下稱遠東商銀公益分行）帳號00000000
    000000號帳戶之存摺、金融卡及金融卡密碼，交付予自稱「
    阿信」之不詳詐騙集團成員牟利，容任該詐騙集團利用上開
    帳戶，作為詐財之人頭帳戶使用。上開詐欺集團不詳姓名、
    年籍成員（已成年），於98年6月14日下午4時10分許，撥打
    電話與已成年之甲○○，在電話中假裝為甲○○之友人，並
    向甲○○佯稱：其因車禍在醫院需用款項，可否馬上提供新
    臺幣（下同）二萬餘元之現金云云，使甲○○信以為真，陷
    於錯誤，乃於同日下午4時14分許，持提款卡至自動櫃員機
    匯款23456元至乙○○提供之上開遠東商銀公益分行之帳戶
    內；又於98年6月14日晚上6時許，自稱「金碧霞」之不詳詐
    騙集團女性成員，致電丙○○，誆稱：其之帳戶金額有問題
    ，須由其本人至附近銀行自動櫃員機，以提款卡轉帳至指定
    之帳戶云云；致丙○○陷於錯誤，而於同日晚上6時10分許
    ，在臺北市中正區○○○路○段128號，依指示操作國泰世華
    商業銀行股份有限公司（下稱國泰世華銀行）自動櫃員機，
    將29983元匯入乙○○之上開銀行帳戶內。嗣因丙○○、甲○○於匯款後驚覺有異，始知受騙。
二、認定犯罪事實所憑之證據及理由：
（一）上訴人即被告（下稱被告）上訴理由略以：被告純因個人
      經濟因素，另謀夜間兼職工作，因對方要求方將個人之金
      融卡及存摺交付予對方，被告並非遺失亦非遭竊，故未於
      第一時間報案，且被告交付存摺及金融卡後亦曾與對方連
      繫，因對方說照會資料需幾個工作天，且照會後連絡得到
      答覆沒問題會安排實習，詎料即無法連絡，前後距本人交
      付資料已有5、6日後，遂以簡訊要求對方返還被告之存摺
      及金融卡。但未獲對方回應，因帳戶中所餘款項非常少在
      便宜行事之心態下，未立即向銀行掛失並向警方備案，致
      帳戶遭人用於詐欺犯罪云云，並提出98年6月29日之自由
      時報翻拍照片為證。
（二）被告於本院審理中否認有何詐欺犯行，並辯稱略以：伊對
      於檢察官陳述伊於98年6月初將遠東商銀的帳戶交付給姓
      名不詳綽號阿信的男子沒意見。但對於檢察官說伊是人頭
      帳戶這一點不承認，當初是以應徵工作看了報紙的廣告應
      對方要求才交給阿信的，伊自始至終沒有擔任人頭戶的意
      思，基本上沒有幫助的意圖跟事實存在，不知道第三人存
      在，伊也是被騙，被騙之後，因帳戶沒有什麼餘額，沒有
      立即作報案的處理，不曉得被作為其他用途，伊有跟對方
      要求要還給伊，後來他沒有返還，伊是應徵工作才將帳戶
      交給別人，也是受害人，伊真的有在報紙上看到求職的廣
      告云云。
（三）經查，系爭遠東商銀公益分行帳號00000000000000號帳戶
      ，確係被告所申設使用，並於98年6月初，交付給「阿信
      」，業據被告於警詢、偵查中及本院審理中坦承不諱，並
      有遠東商銀存款相關業務約定書乙份附卷可稽；又告訴人
      甲○○、丙○○因遭詐騙集團以上開手法施行詐騙，致陷
      於錯誤，而於上述時間，將上開金額匯入該銀行帳戶乙節
      ，亦據告訴人甲○○、丙○○於警詢中指訴明確，並有系
      爭遠東商銀公益分行存摺往來明細分戶帳、上海商業儲蓄
      銀行自動櫃員機交易明細表、國泰世華銀行自動櫃員機交
      易明細表乙紙等附卷可稽。足認被告所有系爭帳戶，確係
      由被告提供不詳之人，而遭詐欺集團作為實施詐財犯行之
      用無訛。
（四）被告雖於上訴理由及本院審理時辯稱：伊是在被騙的情況
      下，在求職的過程中，對方要求伊提供帳戶，將客戶所收
      之款項存入，再由公司領取，才提供給對方云云，並提出
      自由時報翻拍照片為證，惟查，自己帳戶是供自己使用為
      原則，而公司亦應有公司之帳戶或負責人之帳戶，被告只
      要向客戶收取之款項，存入公司或負責人之帳戶並加以註
      明存款目的即可，何須提供本身之帳戶及提款卡予公司？
      再應徵送貨收款的工作，亦無必要提供帳戶；且查，被告
      有相當社會經歷，應知應徵工作無提供自己帳戶之存摺、
      提款卡及密碼予業者之可能及必要；再本件係被告將其所
      有之遠東商銀之帳戶交付無信賴關係之不詳姓名之人使用
      。而被告見對方未返還帳戶，竟未報警或積極之處理，顯
      見被告對與自己並無信賴關係之人取得該帳戶後如何使用
      ，其可預見，亦不違背其本意。
（五）再按刑法上之故意，分為直接故意（確定故意）與間接故
      意（不確定故意），「行為人對於構成犯罪之事實，明知
      並有意使其發生者」為直接故意。「行為人對於構成犯罪
      之事實，預見其發生而其發生並不違背其本意者」為間接
      故意；而間接故意與有認識的過失之區別，在於二者對構
      成犯罪之事實雖均預見其能發生，但前者對其發生並不違
      背其本意，後者則確信其不發生。且幫助犯之成立，以行
      為人主觀上認識被幫助者正欲從事犯罪或係正在從事犯罪
      ，且該犯罪有既遂之可能，而其行為足以幫助他人實現構
      成要件者，即具有幫助故意，並不以行為人確知被幫助者
      係犯何罪名為必要。至於行為人在正犯實施犯罪前為幫助
      行為者，則構成事前幫助犯。衡諸常情，今日一般人至金
      融機關如銀行、郵局、電信公司等開設帳戶使用，係極為
      方便容易且迅速之事，苟有使用金融存款帳戶之正當用途
      ，自以使用其本人或可信賴之親友申請之帳戶，最為便利
      安全，且苟非具意圖以他人帳戶從事不法用途，並藉以逃
      避查緝，自無使用他人帳戶之理。是依一般人通常之知識
      、經驗，均應知任意提供自己帳戶予無信賴關係之他人使
      用，易致他人藉該帳戶從事詐騙，或藉該帳戶取得不法犯
      罪所得，且欲以之隱匿帳戶內資金之實際取得人之真實身
      分；被告交付本件帳戶時，係年逾40歲之成年人，對此自
      難諉為不知。近來利用假借檢察官保管帳戶、退稅轉帳、
      中獎、網購等名義詐欺取財之犯罪類型層出不窮，該等犯
      罪，多數均係利用他人帳戶作為詐欺之工具，或供所得財
      物之出入帳戶，並經媒體廣為披載，被告縱使並不確知所
      提供之帳戶，係遭他人用以對被害人詐欺取財，亦無法確
      知取得帳戶之人，係以何種方法於何時地為詐欺取財之具
      體內容，惟對於其所提供之上揭帳戶，將遭人作為詐欺取
      財犯行之用，並得以上揭帳戶做為所得財物匯入及提領之
      工具使用，應有概括之認識，且可預見其發生，竟仍同意
      提供，顯對該帳戶供他人取得不法犯罪所得之用，亦不違
      背其本意，且其無確信帳戶不至遭利用為犯罪之用，仍將
      帳戶任意提供他人，足認被告基於幫助犯罪之不確定故意
      。事證明確，被告上揭犯行堪予認定，被告上開辯及所提
      出之自由時報翻拍照片，均不足以作為被告有利之認定。
三、論罪科刑理由：
（一）核被告所為，係犯刑法第30條第1項前段、刑法第339條第
      1項之幫助詐欺取財罪。又被告以一幫助行為，同時幫助
      已成年之正犯實施多個詐欺取財犯行，係以一行為觸犯多
      個幫助詐欺取財罪之同種想像競合犯，應依刑法第55條前
      段之規定，從一重處斷。再聲請簡易判決處刑書雖未敘及
      被告幫助前揭詐欺集團之正犯對被害人甲○○實施詐欺取
      財之幫助詐欺取財行為（此部分另由臺灣臺中地方法院檢
      察署檢察官以98年度偵字第20964號重行聲請簡易判決處
      刑之部分，業經本院改依通常程序而於98年10月21日以98
      年度易字第3541號諭知不受理之判決在案），然此部分與
      聲請簡易判決處刑書所載之被告幫助上揭正犯對被害人丙○○實施詐欺取財之幫助詐欺取財犯行間，具有想像競合
      犯之裁判上一罪關係而為聲請簡易判決處刑效力所及，本
      院自應併為判決，附此敘明。
（二）另被告係幫助已成年之正犯實施詐欺取財之罪，為幫助犯
      ，爰依刑法第30條第2項之規定，按正犯之刑減輕之。
（三）原審判決因認被告幫助詐欺罪行事證明確，並審酌被告之
      素行、犯罪之動機、目的、幫助詐欺取財之手段、對被害
      人丙○○、甲○○所生之損害及被告犯罪後之態度等一切
      情狀，適用刑事訴訟法第449條第1項前段、第454條第2項
      ，刑法第30條、第339條第1項、第55條、第41條第1項前
      段，刑法施行法第1條之1，量處拘役30日，並諭知易科罰
      金之折算標準，其認定事實及適用法律並無違誤，量刑已
      屬謹慎相當，且查無其他加重或減免其刑之情事，亦難謂
      原審量刑有何違法失當之處。被告對原判決提起上訴，其
      上訴並無理由，應予駁回。
據上論斷，應依刑事訴訟法第455條之1第1項、第3項、第368條
，判決如主文。
本案經檢察官周佩瑩到庭執行職務
中    華    民    國    99    年    3    月    15     日
                  臺灣臺中地方法院刑事第六庭
                      審判長法  官  林三元
                            法  官  高英賓
                            法  官  黃益茂
以上正本證明與原本無異。
如不服本判決，應於收受送達後10日內向本院提出上訴書狀（應
附繕本）。
                            書記官  蔡秋明
中    華    民    國    99    年    3    月    15     日
附錄本案論罪科刑法條全文
刑法第30條
幫助他人犯罪者，為從犯；雖他人不知幫助之情者亦同。
從犯之處罰，得按正犯之刑減輕之。
第339條
意圖為自己或第三人不法之所有，以詐術使人將本人或第三人之
物交付者，處5年以下有期徒刑、拘役或科或併科1千元以下罰金
。
以前項方法得財產上不法之利益或使第三人得之者，亦同。
前二項之未遂犯罰之。

司法院資訊處製作；財團法人民間司法改革基金會備份。
